【裁判字號】    95,上訴,471
【裁判日期】    951017
【裁判案由】    違反毒品危害防制條例等
【裁判全文】
臺灣高等法院臺南分院刑事判決         95年度上訴字第471號
上  訴  人  臺灣臺南地方法院檢察署檢察官
上  訴  人
即  被  告  甲○○
選任辯護人  翁瑞昌  律師
被      告  乙○○
選任辯護人  周仲鼎  律師
上列上訴人因被告違反毒品危害防制條例案件，不服臺灣臺南地
方法院94年度訴字第1107號中華民國95年3月31日第一審判決（
起訴案號：臺灣臺南地方法院檢察署93年度偵字第12076號、94
年度偵字第2355號），提起上訴，本院判決如下：
    主  文
原判決關於甲○○部分撤銷。
甲○○運輸第三級毒品，處有期徒刑柒年。扣案愷他命貳包（驗
餘淨重壹仟玖佰捌拾壹點伍壹公克）、「TANG」果汁粉包裝貳個
均沒收。
其他上訴駁回。
    事  實
一、甲○○明知第三級毒品愷他命係行政院公告管制之物品，禁
    止販賣、轉讓、運輸及私運進口，竟基於運輸走私管制進口
    第三級毒品進入台灣地區之犯意，民國93年11月間以000000
    0000號行動電話（電話屏幕上顯示「何育霖」字樣，下稱「
    何育霖」電話）向菲律賓國某不詳姓名年籍之人訂購以「
    TANG」果汁粉包裝之第三級毒品愷他命2包，以不知情UPS公
    司快遞包裹郵件方式夾帶進入台灣地區，並留下上開「何育
    霖」電話號碼供快遞公司聯絡送達包裹之用。嗣於同年11月
    中旬某日，在AMG PUB內將上開「何育霖」電話交付予不知
    情之乙○○，請其代為領取上開包裹，並交待屆時快遞公司
    會以此電話聯絡，乙○○只需與快遞公司約定見面地點，並
    於包裹上簽「何育霖」之名即可。嗣於同年11月19日上午7
    時許，上開包裹（提單號碼000-00000000號，報單編號CU93
    57 0NZ416號，編號1ZA58237）經送達至中正國際機場貨運
    站UP S公司快遞專區時，為UPS公司自行過濾發現可疑後，
    經航空警察局安全檢查隊三組會勘，發現疑似包裝毒品，經
    呈報臺灣臺南地方法院檢察署主任檢察官核示後，緊急送往
    高雄市立凱旋醫院進行檢驗，確定係屬第三級毒品愷他命無
    誤後（驗餘淨重1981.51公克），即報請准予進行控制下交
    付，並由專案小組人員以上開包裹上所留電話通知持用「何
    育霖」電話之人（按此時為乙○○接聽），並與之相約在臺
    南市○○○路○段178號前（即豐田國都汽車前）進行交付，
    乙○○出面以「何育霖」名義簽收包裹，即為警當場逮捕，
    並於其身上查獲上開「何育霖」及0000000000號行動電話各
    1支 (嗣另查獲乙○○未經許可而持有之管制刀械「金屬製
    手指虎」部分，經原審判處拘役三十日，未據乙○○上訴，
    不在本件上訴範圍)。依乙○○供稱係受甲○○（綽號「春
    董」、「小春」）之託前往領收包裹，經檢察官指揮行政院
    海岸巡防署海洋巡防總局第四海巡隊於94年2月5日前往拘提
    甲○○，並前往臺南市○○街22號2樓33室其住處進行搜索
    ，當場查獲第三級毒品愷他命1包（毛重8.375公克）、記事
    本2本（上載承辦乙○○運輸毒品案件檢察官「鄭深元」姓
    名）、人頭電話晶片卡25張、空白信用卡11張（涉嫌偽造文
    書罪嫌部分由檢察官另行分案辦理）、白色含咖啡因成份粉
    末1瓶（毛重370.3公克）等物。
二、案經行政院海岸巡防署巡防總局第四海巡隊報請臺灣臺南地
    方法院檢察署檢察官偵查起訴。
    理  由
壹、證據能力部分：
    按「被告以外之人於審判外之陳述，雖不符前四條之規定，
    而經當事人於審判程序同意作為證據，法院審酌該言詞陳述
    或書面陳述作成時之情況，認為適當者，亦得為證據。」、
    「當事人、代理人或辯護人於法院調查證據時，知有第一百
    五十九條第一項不得為證據之情形，而未於言詞辯論終結前
    聲明異議者，視為有前項之同意。」，刑事訴訟法第一百五
    十九條之五第一、二項分別定有明文。查證人即共同被告乙
    ○○及證人蘇東宏於海巡署調查及檢察官偵查中之供述證據
    ，雖均係被告甲○○以外之人於審判外之陳述，但於本院準
    備程序及言詞辯論時均一一提示或併朗讀要旨，而檢察官、
    被告及辯護人於本院言詞辯論終結前就上開供述證據均未聲
    明異議，且上開證據均係依正當法定程序取得，本院審酌該
    言詞陳述作成時之情況，認屬適當，揆諸上開規定，自得作
    為證據。又檢察官核發通訊監察書監聽及監聽0000000000行
    動電話及甲○○之妻持用0000000000行動電話之通訊監察譯
    文表、高雄市立凱旋醫院、內政部警政署刑事警察局分別就
    扣案物鑑驗結果均認係第三級毒品愷他命之檢驗報告書、鑑
    驗通知書、UPS PICK-UP RECORD簽收單、搜索扣押物品目錄
    表、甲○○記事本、現場照片等書證，經查均合於刑事訴訟
    法第一百五十九條之四等情形，亦得作為證據，均合先敘明
    。
貳、被告甲○○部分：
一、訊據被告甲○○雖承認其綽號為「小春」及「春董」，並認
    識乙○○之事實，惟矢口否認有何上揭運輸第三級毒品愷他
    命之犯行，辯稱：並未將上揭「何育霖」之手機交給乙○○
    ，亦未託其代領上揭包裹云云。經查：
  (一)上揭事實業據證人乙○○於原審審理時經交互詰問證稱：「
    93年11月19日是去中華西路向UPS公司送貨員領取包裹。對
    方本來用電話聯絡要去高雄縣領的，後來對方打電話說要來
    臺南，所以就約在中華西路交貨。(為何快遞公司要送去高
    雄縣？)甲○○跟我交代時就是要我去高雄縣領取。(是你主
    動要求在臺南巿交貨？)UPS公司那天打電話來時，我還在宿
    醉，電話中有個外省口音的人說有欠運費，我請對方先幫我
    墊付。後來電話中又有一個沒有外省口音的送貨員要來臺南
    ，我就請他把貨送來臺南，過一陣子他又打電話給我，我就
    跟他約在臺南巿中華西路2段178號豐田汽車前。簽收後就被
    上手銬了。用甲○○給我的那支手機聯絡，我根本不知道號
    碼。(甲○○請你領包裹，你被捕，為何沒有在警察局辯解
    ？)當時我知道那是毒品，我被陷害，很驚恐。甲○○知道
    我的家裡，也知道我的店，我不敢輕易供出他。(為何於地
    檢署供出甲○○？)我的說詞檢察官並不接受，要把我收押
    ，我才說出甲○○。(他利用你不知情領毒品而出事，是他
    害你，為何還擔心他報復？)我知道東西是毒品，我想了一
    晚，如果供出甲○○叫我去領的，我怕運輸毒品的罪我也會
    牽連其中，所以我才想出一個虛構的「黑雞」搪塞檢察官，
    至少可以說明東西不是我的。我也擔心如果說出甲○○，甲
    ○○也會說是他叫我去領的，我也難脫干係，所以檢察官要
    押我，我才供出甲○○。(甲○○把手機交給你時，他如何
    跟你說，為何一開始你拒絕，後來又願幫他領？)他一開始
    要約我出去玩，但我以店忙和領包裹的地點[高雄縣湖內鄉
    某棟大樓]較遠而拒絕。(甲○○請你領包裹時，有無說為何
    不能自己去領？)他那時候要出去玩二、三天。(甲○○請你
    領包裹時，有無說要注意什麼事項？)他只有說包裹到會透
    過電話通知到湖內鄉大樓的管理員領。領貨的住址甲○○有
    用紙寫好放在手機裡。字條已經不見了，因為要在臺南領，
    所以不需要紙條，放在那裡我也就沒注意，現在何處我也不
    知道。是事先寫好，不知道是否甲○○的親筆。(94年2月22
    日於地檢署出庭時，你有無跟甲○○談過話？)在囚車上就
    有談。談到他要給紅利補償我，都在囚車上談。(甲○○要
    求你改口供是何時說的？)囚車上、拘留室都有講，後來我
    確定可以交保出去，法警剛好在忙要帶另一批人上囚車，所
    以在空檔上甲○○又說他的朋友會給 (我)錢，叫我把責任
    推給高雄的某個人，後來我就交保出去。(你幫甲○○領包
    裹時，領前是否有懷疑這包裹是毒品？)沒有。」等語（見
    原審卷第138-143頁）。查乙○○於93年12月20日在海巡署
    海岸巡防總局第四海巡隊詢問時即供承係被告甲○○交付手
    機請伊去領包裹，於同日檢察官複訊時亦供承無訛，有該二
    筆錄附卷可參 (見93年偵12076號卷第82-88頁及第125-126
    頁)，檢察官並於94年2月22日提訊乙○○及甲○○，乙○○
    當庭具結指認甲○○係交付手機託其去領包裹之人 (見同上
    卷第158-161頁)。
  (二)證人林麗君即AMG PUB店員於原審亦經交互詰問證稱：「（
    你是否知道乙○○於93年11月19日那時因何事被收押禁見？
    ）知道，他幫人拿東西。（你是否知道乙○○幫誰拿什麼東
    西？）「春董」（即在庭甲○○）拜託他去拿東西。（請你
    說明當時的情況？什麼時候？）收押前一個禮拜的某日晚上
    ，在我們AMG PUB裡，「春董」來我們店裡找乙○○，問他
    要不要與他一起去玩，「春董」說他有找一群朋友要一起去
    ，乙○○說不要去，後來「春董」就拜託乙○○去幫他拿東
    西並拿一支手機給乙○○。乙○○說他很忙怕沒有時間幫他
    拿，「春董」就一直拜託乙○○，後來乙○○才答應。（你
    知道「春董」拿何型號的手機給乙○○？）MOTOROLA 3688
    可掀蓋式手機。(你知道他要拿什麼東西？)我只知道是包裹
    。(從交付手機到乙○○被收押，春董是否還有到你們店裡
    ？)有，二次。第一次是確認乙○○是否可以幫忙他拿。第
    二次是交代乙○○包裹到後對方會打手機聯絡他。(你與他
    們二人距離多遠？)他們在吧台，我的前方坐著聊。(甲○○
    找乙○○三次中，有無說到要乙○○要拿什麼樣的包裹？)
    乙○○沒有問，他也都不知道，甲○○也都沒有提到那是什
    麼樣的包裹。(甲○○拜託乙○○拿包裹，乙○○有無立刻
    答應？)沒有，甲○○一直拜託約五分鐘之後乙○○才答應
    。」等語 (見原審卷第127-130頁)。證人即AMG PUB店長周
    淑惠於原審經交互詰問證稱：「（你是否知道93年11月間乙
    ○○曾經有被收押禁見？）知道。（乙○○因何事被收押禁
    見？）乙○○幫甲○○領東西。（領東西為何會被收押禁見
    ？）王育仁告訴我說裡面的東西是毒品。（有沒有看到或知
    道甲○○在那段時間要乙○○幫忙拿東西？）我有看到甲○
    ○在我們店裡吧台有拿MOTOROLA 3688手機給乙○○。(你那
    時有沒有聽到甲○○要乙○○拿什麼東西？)沒有，是乙○
    ○被收押之後，我才知道領的東西是毒品。(甲○○拿手機
    給乙○○之後到乙○○被收押之前的期間內，甲○○是否還
    有到你們店裡？)他交完手機後過一個禮拜有到過我們店裡
    一次，再過沒幾天乙○○就被收押。（當你看到「春董」給
    乙○○時，你距離他們多遠？）我在吧台那邊，我跟乙○○
    說你怎麼拿那支手機那麼俗氣。（這個過程中另一個證人林
    麗君是否在場？）是。(交手機那次，林麗君站在何處？又
    與你的位置為何？)在吧台裡。林麗君在吧台裡面我站的位
    置附近。(你知道交付手機目的為何？)只知道是領東西，之
    後才知道領的東西是毒品。」等語 (見原審卷第132-137頁)
    。
  (三)至於證人廖  慈於本院證稱：「 (你是否知道甲○○與周淑
    惠間有怨隙？)有的。周淑惠的老闆是乙○○，甲○○有插
    股，後來乙○○與甲○○二人發生不愉快，然後甲○○與周
    淑惠約在一個朋友家中，因為乙○○不承認甲○○有股份，
    甲○○拜託周淑惠證明他有股份，請周淑惠寫一張股份切結
    書。後來甲○○將該張股份切結書轉讓給別人，該人就要與
    乙○○分股份，乙○○很生氣，怪罪周淑惠。周淑惠擔心乙
    ○○怪罪於他而失去工作，就騙乙○○說甲○○逼他寫的。
    所以乙○○就帶周淑惠去臺南縣永康派出所報案。報案之後
    沒有製作筆錄，就不了了之。我有與甲○○交往過。我有在
    AMG PUB上班。(平時在店內有幾個股東指揮你？)三個。乙
    ○○、姓黃的，還有一個我不知道姓名的人。我所以會去上
    班是因為甲○○有股份的關係。(店長為何能夠去幫別人證
    明有股份，而寫切結書？)因為那家PUB的名義上負責人登記
    周淑惠名義。」等語。於本院詢問乙○○與甲○○對於該證
    人所陳有何意見時，乙○○稱：「我與甲○○之間確實有因
    為股份之事發生不愉快沒錯，但這是本案我交保回來之後才
    發生的事情。後來當天晚上就去報警」、甲○○則回答：「
    沒有意見」，本院再詢甲○○「對於乙○○說股份發生糾紛
    ，是本案交保之後才發生的事情實在否？」，甲○○答稱：
    「對的」 (見本院卷第137-139頁)。綜合上開供述，可知甲
    ○○與乙○○發生股份糾紛，是本案乙○○交保之後才發生
    ，而乙○○於當時已指認甲○○為交付手機託其領取包裹之
    人，其二人已交惡，則再為股份之事起爭執，自屬有其必然
    。又周淑惠係出具股份切結書予甲○○，乃屬對甲○○有利
    之事，如何謂係其間有怨隙？況證人周淑惠於原審之證述，
    係其先前在場看見、聽見之證述，是由證人廖  慈上開證述
    ，仍不能否定證人周淑惠於原審證述為真實。是綜合上開證
    人乙○○、林麗君、周淑惠之證述，足認被告甲○○確有交
    付一支手機給乙○○，並託其代領上揭包裹至明。
  (四)又乙○○於94年2月22日交保後，通訊監察報告中對蘇東宏
    行動電話0000000000為監聽時，有0000000000行動電話 (按
    甲○○之妻所持用)於94年2月24日下午3時51分45秒打電話
    進來，對話中女方問蘇東宏是否有找到「乙○○」，蘇答稱
    「昨晚有與乙○○見面」，「乙○○」表示渠將責任推給「
    松哲」而獲交保，係因另有他人已先供出，渠若堅不吐實，
    仍將繼續被羈押等情 (見94偵2355號第64頁)。又經檢察官
    核發通訊監察書監聽賴永銘持用0000000000行動電話及甲○
    ○之妻持用0000000000行動電話，對話中甲○○之妻稱有叫
    「阿偉」者要甲○○拿出安家費，因為乙○○出庭一口咬定
    甲○○等情，有94年3月28日臺灣台南地方法院檢察署辦案
    進行單及通訊監察譯文表附卷可稽（見94年偵2355號卷第66
    -67頁）。
  (五)另有扣案上揭包裹內之第三級毒品愷他命2包（驗餘淨重198
    1.51公克）可證，並先後送高雄市立凱旋醫院、內政部警政
    署刑事警察局鑑驗結果均認係第三級毒品愷他命（並分別取
    0.84公克、0.84公克、0.03公克鑑驗用罄），有該院93年11
    月19日高市凱醫驗字第02087號濫用藥物成品檢驗報告書、
    該局93年12月24四日刑鑑字第0930234881號鑑驗通知書在卷
    可佐。且查被告甲○○被查獲時並查扣人頭電話晶片卡25張
    ，只要將晶片卡裝進行動手機，即可使用，且被告被查獲時
    亦被查扣手機達5支，即被告莊哲松有多支行動電話手機可
    供使用，則乙○○稱0000000000號行動電話（電話屏幕上顯
    示「何育霖」）係被告甲○○交付，亦不違常理。又原審檢
    察官鄭深元在本案偵查乙○○之犯行時，發現甲○○亦涉案
    ，於94年2月5日搜索甲○○住處時，竟於查扣甲○○之筆記
    本內查得載明「鄭深元檢」字樣之記載 (見甲○○警卷第26
    頁)。如被告甲○○非交付手機予乙○○，並託乙○○代領
    上揭包裹，何以會關心並查悉承辦乙○○案之檢察官姓名？
    再查被告甲○○於91年11月27日與郭俊逸共同運輸第三級毒
    品被查獲，已於93年3月18日經臺灣高等法院高雄分院以93
    年度上訴字第15號判處有期徒刑六年六月在案，有該判決附
    卷可佐（見94偵字第2355卷第75-80頁），因該案與本案犯
    罪時間相距約二年，且該案係由郭俊逸夾帶入高雄國際機場
    被查獲，與本案以郵寄方式不同，兩案無連續犯之裁判上一
    罪關係，併此敘明。
  (六)又本件包裹係委由UPS公司送至高雄縣湖內鄉○○路27號6樓
    之1，收貨人NANCY SASTILLO，何以會送至臺南巿中華西路
    由第三人乙○○簽署「何育霖」，由其簽收包裹？本院就此
    函詢該公司，UPS公司回覆謂「此件貨經查非由本公司外務
    所送，而由承辦警方所派送。其間連絡與遞送皆由警方為之
    ，不知警方辦案過程」、「本公司送件標準作業流程是依照
    送件地址交遞，須收件人或收件人授權簽收。依本公司標準
    作業流程，更改送件地址須經寄件人或收件人授權方可為之
    ，亦須由收件人或收件人授權簽收」 (見本院卷第67-71及
    74頁)。但查上開包裹經送達中正國際機場貨運站UPS公司快
    遞專區發現可疑後，經航空警察局安全檢查隊三組會勘，發
    現疑似包裝毒品，嗣經檢驗確定係屬第三級毒品愷他命後，
    即報請檢察官准予進行控制下交付，並由專案小組人員以上
    開包裹上所留電話通知持用「何育霖」電話之人（按此時為
    乙○○接聽），並與之相約在臺南市中西區○○○路○段178
    號前進行交付，乙○○出面以「何育霖」名義簽收包裹，即
    為警當場逮捕，並於其身上查獲上開「何育霖」之行動電話
    等情，有海巡署海岸巡防總局第四海巡隊移送書、解送人犯
    報告書及查獲上開情事之航空警察局函、查獲走私毒品K他
    命進口報告書、呈報單、刑事警察局鑑驗通知書等件在卷可
    憑 (見93偵12076卷第1、2、63-72、130頁)，再與上開乙○
    ○之證述互核相符。查本案係在偵辦並查明涉嫌運輸K他命
    之犯罪嫌疑人係何人，警方非UPS公司職員，自無依UPS公司
    送件標準作業流程辦理之理，則警方未依UPS公司送件標準
    作業流程辦理，難謂於辦案有何不法或不當之情事而不可信
    。被告甲○○質疑本案送交包裹過程有瑕疵云云，亦不足採
    。綜合上開證人之證述及其他相關事證佐證，堪認被告甲○
    ○確有本案之犯罪行為，其否認犯行之辯解，顯係卸責之詞
    ，不足採信。
二、按愷他命係毒品危害防制條例第二條第二項第三款所稱之第
    三級毒品，且屬行政院公告管制物品項目及其數額甲項第四
    款所列之管制進出口物品，核被告甲○○所為，係犯毒品危
    害防制條例第四條第三項之運輸第三級毒品罪及懲治走私條
    例第二條第一項私運管制物品罪。被告甲○○所犯上開運輸
    第三級毒品罪、私運管制物品罪二罪，係一行為而觸犯數罪
    名之想像競合關係，為想像競合犯，應依刑法第五十五條規
    定，從一較重之運輸第三級毒品罪處斷，其利用不知情之乙
    ○○代領毒品包裹，為間接正犯。被告甲○○私運管制物品
    之犯行雖未經起訴，惟與其起訴之運輸第三級毒品之事實有
    想像競合犯之裁判上一罪關係，為起訴效力所及，本院自應
    併予審理，附此敘明。
三、原審審理結果，認被告甲○○罪證明確，予以論罪科刑，固
    非無據。惟查：(一)按被告以外之人於審判外之陳述，除法律
    有規定者外，不得作為證據；刑事訴訟法第159條第1項定有
    明文。原判決對於海巡署之證人及偵查中證人之供述何以得
    為證據，但未敘明其依據，即有不洽。(二)又本件包裹係委由
    不知情之UPS公司送至高雄縣湖內鄉○○路27號6樓之1，收
    貨人NANCY SASTILLO，何以會送至臺南巿中華西路由第三人
    乙○○簽署「何育霖」即交付託包運包裹？原審就此予詳查
    並敘明理由，亦有未洽。(三)被告甲○○於91年11月27日曾與
    郭俊逸共同運輸第三級毒品被查獲，已於93年3月18日經臺
    灣高等法院高雄分院以93年度上訴字第15號判處有期徒刑六
    年六月在案，該案與本案間有無連續犯之裁判上一罪關係，
    原判決未予說明，逕予判決，亦有判決理由不備之不當。被
    告甲○○上訴意旨否認犯罪，固不足採，惟原判決既有上開
    不當之處，自屬無可維持，應由本院予以撤銷改判，以期適
    法。爰審酌被告甲○○犯罪動機、手段、目的、品行、智識
    程度、其先前已曾涉犯運輸第三級毒品犯行，由台灣高等法
    院高雄分院於以93年上訴字第15號判處有期徒刑六年六月在
    案，又再犯本案之罪、其運輸毒品，嚴重危害國人身心健康
    及社會治安，惡性非輕，惟其所攜帶進口之毒品尚未流入市
    面即經查獲，其犯後態度不佳毫無悔意等一切情狀，量處有
    期徒刑七年，以資懲儆。另按93年1月9日修正施行之毒品危
    害防制條例第十八條第一項中段增列查獲之第三、四級毒品
    及製造或施用毒品之器具，無正當理由擅自持有者，均予「
    沒入銷燬」之規定，而同條例第十九條則未修正；且修正後
    毒品危害防制條例第十一條之一規定，第三、四級毒品若有
    正當理由得以持有，同條例就無正當理由而擅自持有第三、
    四級毒品者，並無科處刑罰之規定，依同條例第十八條第一
    項中段規定，無正當理由而擅自持有第三、四級毒品，該查
    獲之第三、四級毒品，由查獲之機關依法為「沒入銷燬之」
    ，而非由法院宣告沒收銷燬之，此一特別規定顯與同條項前
    段或刑法第三十八條第一項第一款、第四十條但書之規定不
    同，故第三、四級毒品非屬絕對禁止持有之違禁物。是本案
    扣案以「TANG」果汁粉包裝之第三級毒品愷他命2包（驗餘
    淨重1981.51公克），依上開說明，已不得依修正後毒品危
    害防制條例第十八條第一項前段之規定宣告沒收銷燬之，亦
    因非屬絕對禁止持有之違禁物，難以回歸適用刑法第三十八
    條第一項第一款之規定。惟該第三級毒品愷他命2包（驗餘
    淨重1981.51公克）既係被告甲○○運輸第三級毒品犯罪所
    用之物，併同上揭「TANG」果汁粉包裝，係用於包裹毒品，
    防止其裸露、潮濕，便於攜帶運送，均係供運輸毒品所用之
    物，且係被告甲○○所有，業據證人乙○○結證在卷，自應
    依毒品危害防制條例第十九條第一項前段宣告沒收之（最高
    法院95年度台上字第174號判決參照）。至於扣案手機螢幕
    顯係「何育霖」0000000000號行動電話一支，經和信電信公
    司查覆謂當時使登記使用者為「南屏電信公司」，有傳真函
    影本在卷可佐 (見本院卷第96-97頁)，而被告甲○○否認係
    其所有，且非違禁物，爰不為沒收。末查，另在乙○○身上
    扣得之0000000000號行動電話1支，及在被告甲○○住處扣
    得第三級毒品愷他命1包（毛重8.375公克）、記事本2本、
    人頭電話晶片卡25張、空白信用卡11張、白色含咖啡因成份
    粉末一瓶（毛重370.3公克）、手機5支等物，並非供上揭運
    輸第三級毒品所用之物，亦非違禁物，均不予宣告沒收，附
    此敘明。
、被告乙○○部分：
一、公訴意旨略以：被告乙○○明知被告甲○○運輸第三級毒品
    愷他命，竟與之基於共同犯意聯絡，由被告乙○○於93年11
    月19日在臺南市中西區○○○路○段178號前（即豐田國都汽
    車前）以「何育霖」名義簽收包裹（內有愷他命驗餘淨重19
    81.51公克）為警當場逮捕，因認其涉犯毒品危害防制條例
    第四條第三項運輸第三級毒品罪嫌。
二、按犯罪事實應依證據認定之，無證據不得認定犯罪事實，刑
    事訴訟法第一百五十四條第二項定有明文，故事實之認定，
    應憑證據，如未能發現相當證據，或證據不足以證明，自不
    能以推測或擬制之方法，以為裁判基礎。而認定不利於被告
    之事實，須依積極證據，茍積極之證據不足為不利於被告事
    實之認定時，即應為有利於被告之認定，更不必有何有利之
    證據，有最高法院30年上字第816號判例可參。且刑事訴訟
    上證明之資料，無論其為直接或間接證據，均須達於通常一
    般之人均不致有所懷疑，而得確信其為真實之程度，始得據
    為有罪之認定，若其關於被告是否犯罪之證明未能達此程度
    ，而有合理懷疑之存在，致使無從形成有罪之確信，根據「
    罪證有疑，利於被告」之證據法則，即不得遽為不利被告之
    認定，亦有最高法院76年度台上字第4986號判例可稽。又檢
    察官就被告犯罪事實，應負舉證責任，並指出證明之方法。
    刑事訴訟法第一百六十一條第一項亦定有明文。因此被告並
    無自證無罪之義務，此乃無罪推定之原則。是以何項卷證資
    料有利於被告或不利於被告，應由擔任公訴角色之檢察官盡
    其舉證之義務，此乃上開法條規定公訴人於刑事訴訟程序進
    行中應盡之法定義務。故最高法院著有92年台上字第128號
    判例，闡明「刑事訴訟法第一百六十一條已於民國91年2月8
    日修正公布，其第一項規定：檢察官就被告犯罪事實，應負
    舉證責任，並指出證明之方法。因此，檢察官對於起訴之犯
    罪事實，應負提出證據及說服之實質舉證責任。倘其所提出
    之證據，不足為被告有罪之積極證明，或其指出證明之方法
    ，無從說服法院以形成被告有罪之心證，基於無罪推定之原
    則，自應為被告無罪判決之諭知」之意旨甚明。
三、訊據被告乙○○固坦承有代被告甲○○向UPS公司領取包裹
    ，並經警當場逮捕之事實，惟堅詞否認有何上揭運輸第三級
    毒品之犯行，辯稱：係因被告甲○○說要去旅遊人不在台南
    ，拜託伊代他向UPS公司領取包裹，伊並不知道包裹裝什麼
    東西，是伊被警察逮捕才知道裡面是愷他命毒品等語。本案
    經查：
  (一)證人林麗君原審審理時結證稱：「（是否可以請你說明當時
    的情況？什麼時候？）收押前一個禮拜的某日晚上，在我們
    AMG PUB裡，「春董」〈即甲○○〉來我們店裡找乙○○，
    問他要不要與他一起去玩，「春董」說他有找一群朋友要一
    起去，乙○○說不要去，後來「春董」就拜託乙○○去幫他
    拿東西並拿一隻手機給乙○○。乙○○說他很忙怕沒有時間
    幫他拿，「春董」就一直拜託乙○○，後來乙○○才答應。
    （甲○○找乙○○共三次，這三次中有無說到要乙○○要他
    拿什麼樣的包裹？）乙○○沒有問，他也都不知道，甲○○
    也都沒有提到那是什麼樣的包裹。」等語，核與證人周淑惠
    結證稱：「（你那時有沒有聽到甲○○要乙○○拿什麼東西
    ？）沒有，是乙○○被收押之後，我才知道領的東西是毒品
    。（那時候你沒有聽到甲○○要乙○○拿什麼東西？）是。
    （當你看到春董給乙○○時，你距離他們多遠？）我在吧台
    那邊，我跟乙○○說你怎麼拿那支手機那麼俗氣。（你確定
    你可以聽到他們交談的內容？）可以。（你知道交付手機目
    的為何？）只知道是要領東西，之後才知道領的東西是毒品
    。」等語，該二證人證述之情節相符，足認被告乙○○辯稱
    被告甲○○請託其代領包裹並未告知該包裹之內容物之辯解
    ，應可採信。
  (二)被告乙○○經逮捕後於偵查時均堅詞否認知悉所代領之包裹
    係毒品愷他命，另於原審羈押臨時法庭亦供稱不知包裹內是
    什麼東西等語（見原審93年度聲羈字第392號卷第5頁），亦
    核與上揭證人林麗君、周淑惠供證相符，其雖於遭逮捕之初
    偵查時供稱伊知道被告甲○○有在販毒云云，然知悉被告甲
    ○○曾有販毒情事，與知悉代領之包裹內係毒品愷他命，係
    屬二事，況運輸第三級毒品罪係法定本刑五年以上有期徒刑
    之重罪，被告乙○○僅因朋友情誼而首肯代領包裹，而非基
    於謀得某種代價而為，衡情苟事前已知悉代領之物係毒品愷
    他命，是否仍會干冒被逮捕法辦重刑之危險而同意代領，即
    有疑問。另檢察官復未就被告乙○○事前確已知悉代領之上
    揭包裹內裝有第三級毒品愷他命乙節舉證證明之。
四、綜上被告乙○○涉犯運輸第三級毒品犯行，應屬不能證明，
    此外，復查無其他積極證據足以證明被告乙○○確有何上揭
    之被訴犯行，自應為無罪之諭知。原審審理結果，認不能證
    明被告犯罪，而為無罪判決之諭知。本院經核，原判決認事
    用法俱無不合、上訴意旨指摘原判決不當，並不足採，應駁
    回其上訴。
據上論斷，依刑事訴訟法第368條、第369條第1項前段、第364條
、第299條第1項前段，毒品危害防制條例第4條第3項、第19條第
1項，懲治走私條例第2條第1項，刑法第11條前段、第55條，判
決如主文。
本案經檢察官江守權到庭執行職務。
中    華    民    國    95    年    10    月    17    日
                  刑事第一庭    審判長法  官  黃崑宗
                                      法  官  夏金郎
                                      法  官  王明宏
以上正本證明與原本無異。
如不服本判決，應於收受本判決後十日內向本院提出上訴書狀。
其未敘述上訴理由者並得於提起上訴後十日內向本院補提理由書
狀（均須按他造當事人之人數附繕本）「切勿逕送上級法院」。
                                      書記官  黃全忠
中    華    民    國    95    年    10    月    20    日
附錄本判決論罪科刑法條：
毒品危害防制條例第4條第3項：
製造、運輸、販賣第三級毒品者，處 5 年以上有期徒刑，得併科
新臺幣 5 百萬元以下罰金。


司法院資訊處製作；財團法人民間司法改革基金會備份。
